【裁判字號】    98,上訴,1069
【裁判日期】    981104
【裁判案由】    偽造文書等
【裁判全文】
臺灣高等法院臺南分院刑事判決        98年度上訴字第1069號
上  訴  人
即  被  告  丁○○
                    樓（另案於臺灣臺南看守所羈押中）
上列上訴人因偽造文書等案件，不服臺灣雲林地方法院98年度訴
字第623號中華民國98年9月16日第一審判決（起訴案號：臺灣雲
林地方法院檢察署98年度偵字第3532號），提起上訴，本院判決
如下：
    主  文
上訴駁回。
    理  由
一、按上訴書狀應敘述具體理由；上訴書狀未敘述上訴理由者，
    應於上訴期間屆滿後20日內補提理由書於原審法院，刑事訴
    訟法第361條第2項、第3項前段定有明文。而第二審法院認
    為上訴書狀未敘述理由，應以判決駁回之。但其情形可以補
    正而未經原審法院命其補正者，審判長應定期間先命補正，
    此觀同法第367條規定甚明。又所謂具體理由，必係依據卷
    內既有訴訟資料或提出新事證，指摘或表明第一審判決有何
    採證認事、用法或量刑等足以影響判決本旨之不當或違法，
    而構成應予撤銷之具體事由，始克當之（例如：依憑證據法
    則具體指出所採證據何以不具證據能力，或依憑卷證資料，
    明確指出所為證據證明力之判斷如何違背經驗、論理法則）
    ；倘僅泛言原判決認定事實錯誤、違背法令、量刑失之過重
    或輕縱，而未依上揭意旨指出具體事由，或形式上雖已指出
    具體事由，然該事由縱使屬實，亦不足以認為原判決有何不
    當或違法者（例如：對不具有調查必要性之證據，法院未依
    聲請調查亦未說明理由，或援用證據不當，但除去該證據仍
    應為同一事實之認定），皆難謂係具體理由，俾與第二審上
    訴制度旨在請求第二審法院撤銷、變更第一審不當或違法之
    判決，以實現個案救濟之立法目的相契合，並節制濫行上訴
    （最高法院97年度台上字第892號判決意旨參照，參見97年4
    月司法院公報第214頁）。
二、查原判決審理結果認定之事實及主要理由為：
  (一)上訴人即被告丁○○於97年8月15日上午11時許，前往甲○
    、丙○○所居住位於桃園縣八德市瑞德里僑興新村107號住
    處，向甲○佯稱：伊為行政院國軍退除役官兵輔導委員會（
    下稱退輔會）榮民服務處人員，要調查目前生活狀況，須收
    取印章、存摺等語，致甲○陷於錯誤，信以為真，而交付其
    妻丙○○所有大溪僑愛郵局局號0000000號、帳號0000000號
    帳戶之存摺、印章予丁○○，並告知上開帳戶密碼，丁○○
    乘機蓋用丙○○上開帳戶印章於空白之2張郵政存簿儲金提
    款單後，留下丙○○印章，取走丙○○之存摺，離開甲○、
    丙○○上開住處後，即於同日下午2時21分許，持蓋妥丙○○郵局帳戶印鑑章之提款單1紙及存摺，前往桃園縣八德市
    ○○路○段1030號2樓之八德郵局，冒用丙○○之名義，在提
    款單上偽填提款金額新臺幣（下同）185,000元，而偽造丙○○名義之提款單私文書後，連同存摺交付予不知情之郵局
    承辦人員，據以提款而行使之；復接續於同日下午2時52分
    許，持蓋妥丙○○郵局帳戶印鑑章之提款單1紙及存摺，前
    往桃園縣中壢市○○路○段229號之中壢東興郵局，冒用丙○○之名義，在該提款單上偽填提款金額30,000元，而偽造丙○○名義之提款單後，連同存摺交付予不知情之郵局承辦人
    員，據以提款而行使之，均致使八德郵局、中壢東興郵局之
    承辦人員不疑有他，陷於錯誤，如數給付上開提款金額，足
    以生損害於丙○○及郵局帳戶管理之正確性。
  (二)復於97年11月13日上午9時許，前往乙○○位於桃園縣龍潭
    鄉○○村○○路500巷40號住處，向乙○○詐稱：伊為退輔
    會人員，要幫忙辦理營養補助，每月都可領取補助費，惟需
    交付存摺、印章等語，致乙○○陷於錯誤，信以為真，而交
    付龍潭鄉農會帳號0000000000000號帳戶之存摺、印章予丁○○處理，丁○○則乘乙○○不注意之際，蓋用乙○○之印
    章於空白之2張龍潭鄉農會取款憑條上，留下乙○○之印章
    ，取走乙○○上開帳戶存摺，離開乙○○上開住處後，於同
    日上午9時27分許及於翌日97年11月14日上午8時56分許，分
    別持蓋妥乙○○龍潭鄉農會帳戶印鑑章之取款憑條及存摺，
    2 次前往址設桃園縣龍星村東龍路100號之龍潭鄉農會，均
    冒用乙○○之名義，在該取款憑條上偽填提款金額10萬元、
    10萬元，而偽造乙○○名義之取款憑條私文書各1紙後，連
    同存摺交付予不知情之農會承辦人員，據以提款而行使之，
    均致使該農會承辦人員不疑有他，陷於錯誤，如數給付上開
    領款金額，足以生損害於乙○○及龍潭鄉農會帳戶管理之正
    確性等情。
  (三)上開犯罪事實均經被告丁○○於偵查中及原審審理時坦承不
    諱，且上開(一)部分，經證人即被害人丙○○於警詢及偵查中
    證述明確（桃檢偵卷第20至22頁、第56頁），並有丙○○出
    具之贓物認領保管單1紙、郵局存簿儲金立帳申請書、郵政
    存簿儲金簿影本各1份（桃檢偵卷第23至26頁）、中華郵政
    股份有限公司於98年5月6日函送之丙○○上開帳戶於97年8
    月15日遭盜領存款之提款單2張（桃檢偵卷第59至61頁）、
    局號012103號、028116號之郵局地址查詢資料（原審卷第13
    頁）附卷可佐；上開(二)部分，亦經證人即被害人乙○○於警
    詢時指證甚詳（桃檢偵卷第40至41頁），並有桃園縣龍潭鄉
    農會存款對帳單、內政部警政署反詐騙案件紀錄表、桃園縣
    政府警察局龍潭分局中興派出所受理各類案件紀錄表、受理
    刑事案件報案三聯單各1份、龍潭鄉農會取款憑條2張、監視
    器錄影翻拍照片4張（桃檢偵卷第42至47頁）、龍潭鄉農會
    地址查詢資料1份（原審卷第15頁）在卷可證，因認被告上
    開(一)、(二)所為，均係犯刑法第216條、第210條之行使偽造私
    文書罪及同法第339條第1項之詐欺取財罪。被告盜用丙○○
    、乙○○之印章持以蓋用，當然產生該印章之印文，僅成立
    盜用印章罪，不再論以盜用印文罪。其盜用丙○○印章於郵
    政存簿儲金提款單、盜用乙○○印章於龍潭鄉農會取款憑條
    之行為，均分別為偽造郵政存簿儲金提款單、龍潭鄉農會取
    款憑條等私文書之部分行為，偽造上開私文書後持以行使，
    偽造之低度行為亦為行使之高度行為所吸收，均不另論罪。
    被告於上開(一)所為詐欺取得被害人丙○○之存摺，其目的係
    在領取丙○○帳戶內之存款，被告應係以單一之犯意進行詐
    取存摺、詐領存款之行為，騙取存摺只是達成其犯罪目的前
    之一行為，獨立性極為薄弱，與嗣後詐領存款之行為，依一
    般社會健全觀念，難以強行分開，在刑法評價上，以視為數
    個舉動之接續進行，合為包括之一行為予以評價，較為合理
    ，應認屬於接續犯；被告於上開(一)先後2次行使偽造私文書
    而詐領丙○○存款之行為，係基於領取丙○○上開帳戶內存
    款之犯意所為，其2次犯行之時間相近，行為密接，且均在
    實現同一犯罪目的而侵害相同法益，亦為接續犯，是被告於
    上開(一)所為，應僅成立一詐欺取財罪及行使偽造私文書罪。
    被告於(一)行使偽造私文書之同時亦在施行詐術，其係以一行
    為觸犯行使偽造私文書罪及詐欺取財罪2罪名，為想像競合
    犯，應依刑法第55條之規定，從一重之行使偽造私文書罪處
    斷。被告於上開(二)所為詐取乙○○存摺之行為，其目的亦係
    在詐領乙○○帳戶內存款，同樣應認為被告係以單一之意思
    接續而為詐取存摺、詐領存款之行為，屬於接續犯；被告於
    上開(二)分2次行使偽造私文書而詐領乙○○存款之行為，係
    基於領取乙○○上開帳戶內存款之犯意所為，其2次犯行之
    時間相近、地點相同，均在實現同一犯罪目的而侵害相同法
    益，亦屬接續犯，是被告於上開(二)所為，僅成立一詐欺取財
    罪及行使偽造私文書罪。被告於(二)行使偽造私文書之同時亦
    在施行詐術，係一行為觸犯行使偽造私文書罪及詐欺取財罪
    2罪名，為想像競合犯，應依刑法第55條之規定，從一重之
    行使偽造私文書罪處斷。被告所犯上開2罪，犯意各別，行
    為互異，應予分論併罰。查被告前因偽造文書案件，經臺灣
    桃園地方法院以94年度訴字第160號判處有期徒刑4月，嗣經
    減刑為有期徒刑2月，又因詐欺等案件，經臺灣板橋地方法
    院以95年度易字第76號判處有期徒刑1年10月，2案合併定應
    執行刑為有期徒刑1年11月，於民國97年4月3日縮刑期滿執
    行完畢，有卷附臺灣高等法院被告前案紀錄表可按，其受有
    期徒刑之執行完畢，5年以內故意再犯有期徒刑以上之罪，
    所犯上開2罪，均為累犯，應依刑法第47條第1項之規定，各
    加重其刑。已詳述所憑證據與認定之理由，因認被告係犯2
    個刑法第216條、第210條之行使偽造私文書罪，均為累犯，
    各處有期徒刑1年，定應執行有期徒刑1年10月。
三、本院經核，原判決並無違誤，所為量刑亦屬允當。被告提起
    上訴係以其於原審審理時所提出證據及自白，均未獲採信或
    調查，且就犯罪事實(二)部分上訴人並未領取任何款項，應為
    被告有利之證據，是提起本件上訴云云。但查：
  (一)查上訴人於原審98年8月11日準備程序時，就前開犯罪事實
    都承認，對檢察官所提出之各項證據，就證據能力沒有意見
    ，且於審判長詢問其有無他證據提出時，被告亦表示「沒有
    」（見原審卷第22頁正面及反面）。於原審98年8月26日審
    理中，經審判長向被告提示證人即被害人丙○○、乙○○之
    調查筆錄、偵訊筆錄，被告均表示筆錄內容沒有錯（見原審
    卷第49頁），嗣提示前開相關物證及書證，並詢問被告有無
    意見，被告亦均不爭執（見原審卷第54至56頁）。足徵原審
    已踐行調查證據程序，並予被告表示意見之機會。是被告所
    稱其於原審有提出證據，然未獲調查、採信，不足為採。
  (二)次查，就乙○○部分，被告於原審審理時供稱：「（審判長
    問：乙○○的部分，是否承認領了2次10萬元？）對，領兩
    次，是我1人去的。」、「（受命法官問：有無用別人的存
    摺換走乙○○的存摺？）沒有，我跟他說我要拿去影印。（
    問：是否是拿農會的取款憑條去蓋？）單子是在他家蓋的，
    蓋2張。」（見原審卷64頁反面、第70頁），並有龍潭鄉農
    會取款憑條2張、監視器錄影翻拍照片4張（見桃檢偵卷第46
    、47頁），可見被告確有持前開取款憑條自被害人乙○○之
    龍潭鄉農會帳戶提領20萬元之事實，從而，被告辯稱就犯罪
    事實(二)部分其未提領任何金錢，難謂有據。
  (三)被告上訴意旨另稱上開案件，與同案被告孫偉翔在行使詐術
    使被害人誤信為真而損失財物部分【按此係指原審98年度訴
    字第422號部分，本案於原審準備程序時，經法官裁定98年
    度訴字第422號與98年度訴字第623號合併審理，見原審卷第
    22頁，但分開判決】，法官諭知免訴，而本件上訴人卻處以
    重刑，顯然違背公正審理原則云云。經查，被告所指上開其
    經判決免訴部分，係原審98年訴字第422號判決第5項部分，
    就公訴人起訴之部分犯罪事實（指91年12月2日及92年9月8
    日之犯行部分），認與臺灣板橋地方法院95年度易字第76號
    判決之犯罪事實，有連續犯之裁判上一罪關係，為95年度易
    字第76號確定判決效力所及，始就該部分為免訴之判決。而
    查被告在該案另分別於97年6月9日起至97年12月18日止先後
    尚有10次犯行，因係於95年7月1日連續犯規定刪除以後之犯
    行，應分論併罰，而被分別判處10次有期徒刑（詳如該判決
    附表），並定應執行為有期徒刑7年在案。而本案部分，被
    告係於97年間犯2個行使偽造私文書罪，亦係於95年7月1日
    連續犯規定刪除以後之犯行，應分論併罰，非該臺灣板橋地
    方法院95年度易字第76號確定判決效力所及，原審法院就本
    案2罪部分，予以分論併罰，並無不當，是被告此部分所辯
    ，容有誤會。
  (四)末查，行使偽造文書罪之法定刑為「5年以下（2月以上）有
    期徒刑」，原判決審酌被告於93年、94年間因詐欺榮民，經
    臺灣板橋地方法院以95年度易字第76號判處有期徒刑1年10
    月確定在案，於執行完畢後，仍無悔改之意，再犯與前案相
    類似之本件詐騙榮民案件，其不思循正當途徑取得財物，竟
    向老榮民行騙，並詐領其存款，惡性非輕，及其犯後尚知坦
    承犯行之犯後態度、各次犯罪所得等一切情狀，分別各量處
    有期徒刑1年，並依刑法第51條第5款之規定，定其應執行為
    有期徒刑1年10月，為屬允當。且查被告之上訴理由，並未
    具體指摘原判決於認定事實、適用法律及量刑等項有何違法
    或不當，依上開說明，本件上訴不合法律上程式，應予駁回
    ，並不經言詞辯論為之。
據上論斷，應依刑事訴訟法第367條前段、第372條，判決如主文
。
中    華    民    國    98    年    11    月    4     日
                  刑事第一庭    審判長法  官  黃崑宗
                                      法  官  陳顯榮
                                      法  官  王明宏
以上正本證明與原本無異。
如不服本判決應於收受送達後10日內向本院提出上訴書狀，其未
敘述上訴理由者，並得於提起上訴後10日內向本院補提理由書（
均須按他造當事人之人數附繕本）「切勿逕送上級法院」。
                                      書記官  黃全忠
中    華    民    國    98    年    11    月    4     日


司法院資訊處製作；財團法人民間司法改革基金會備份。
